最高法院刑事判決　　　　　　　　　　　　　　　八十七年度台上字第三二九八號
　　上　 訴　 人　台灣高等法院台中分院檢察署檢察官
　　上訴人即被告　甲○○　男
右上訴人等因林紫桂自訴被告偽造有價證券等罪案件，不服台灣高等法院台中分院中
華民國八十七年七月三日第二審更審判決（八十七年度上更(一)字第七八號，自訴案號
：台灣台中地方法院八十二年度自字第五○二號、八十五年度自緝字第一一二三號）
，提起上訴，本院判決如左：
    主  文
原判決撤銷，發回台灣高等法院台中分院。
    理  由
本件原判決認定上訴人即被告甲○○基於為自己不法所有之概括犯意，(一)於民國八十
年九月間，在台中市○○街一二八號二樓開設代書事務所，佯稱伊有友人石火龍要調
現週轉，向自訴人林紫桂騙借新台幣（下同）一百萬元，而持張同安託其借款所交付
之台灣火柴木業股份有限公司股票二十張交與林紫桂以資搪塞，又自同年九月一日起
至十二月底止，陸續簽發五十七張支票向林紫桂詐借四百八十二萬九千元，(二)於八十
二年一、二月間向傅大禹先後詐借三十萬元、四萬元、三百萬元，(三)於八十二年六月
間化名「黃乙亮」，並以投資為由，向黃林美仁騙取八十萬元及二百萬元，(四)於八十
二年十二月間化名「黃乙亮」變造身分證，向許碧桃騙借五十萬元，並偽簽黃乙亮姓
名於收款條上交付許碧桃收執，復以投資為由，以黃乙亮名義簽訂股東協議書，簽發
本票再騙取許碧桃二百萬元及一百萬元，(五)於八十二年五月間，化名「黃少公」變造
身分證，向吳玉環騙取投資款三百十萬元，(六)於八十五年二月間化名「夏乙公」，並
以佳茗興業有限公司支票向沈巧珍詐借三十萬元，(七)於八十四年五月間化名「夏乙公
」，並佯稱伊係藝林奇木奇石公司股東，向范婷枝騙取投資款三百七十萬元、借款一
百萬元等情，因而撤銷第一審判決，適用刑法第二百零一條第一項、第二項、第二百
十六條、第二百十條、第二百十二條、第三百三十九條第一項、第五十五條、第二百
零五條、第二百十九條、第三十八條第一項第二款、罰金罰鍰提高標準條例第一條前
段，改判仍論處上訴人意圖供行使之用而偽造有價證券罪刑。固非無見。
惟查：（一）依刑事訴訟法第三百二十條第二項之規定，自訴狀僅應記載被告之姓名
年籍等人別資料暨犯罪事實及證據，並無須記載所犯法條，故自訴之事實範圍，係以
自訴狀所載事實為準，與所犯法條之記載無關，縱有其記載，亦僅供法院審判之參考
，並不足以拘束法院之獨立認事用法。又實質上或裁判上一罪之案件，因刑罰權單一
，故為單一之訴訟客體，法院自應就其犯罪事實之全部加以審判，如有所遺漏，即有
已受請求事項未予判決之違法，此為訴訟主義之法理及依刑事訴訟法第二百六十八條
反面解釋所當然，觀同法第三百七十九條第十二款亦自明。本件自訴人提起自訴，就
被告所犯法條雖未引用刑法第二百零一條第一項，然其自訴狀載稱：被告甲○○化名
「黃新凱」於八十年八月間，以案外人石火龍要調現週轉一個月內返還為由，向自訴
人詐借一百萬元，自訴人信以為真，而於同年九月一日如數交付，被告簽發八十年十
月八日到期之本票一張，交付自訴人收執並保證屆期兌現；被告又自八十年九月一日
起至同年十二月底止，先後向自訴人詐取五百萬元，除簽發兩張本票外，另簽發以泛
亞商業銀行等銀行為付款人之支票五十七張交付自訴人收執等情，並提出本票影本二
張作為證據（見一審自字卷一至四頁）。查該二張本票之發票人均為「黃新凱」，發
票日分別為八十年九月一日、八十年十一月二日，到期日分別為八十年十月八日、八
十年十二月二日，面額各為一百萬元、四十四萬元，票號分別為二九三九五二號及一
六三九八四號，有該二張本票影本在卷可稽（見一審自字卷四頁）；而被告在第一審
亦自承該二張本票係其所簽名蓋章（見一審自緝卷九三頁背面）。原判決既認定被告
係基於概括犯意以詐術使自訴人交付財物，並以「黃乙亮」名義偽造本票一張交付被
害人許碧桃做擔保而詐取一百萬元，則被告是否偽造前開二張「黃新凱」名義之本票
持以行使，作為其詐欺之方法，抑或該部分詐欺行為為其偽造該二張本票行使之本質
，而其間及與偽造黃乙亮名義本票行使間，互有實質或裁判上一罪之關係﹖既俱在自
訴事實範圍內，且有單一性不可分關係，乃原審對於此部分未加調查審判，自不無已
受請求事項未予判決之違誤。又依原判決認定之事實，被告係冒用「夏乙公」名義分
別向被害人沈巧珍、范婷枝詐取三十萬元及四百七十萬元，並影印自己之身分證，將
姓名更改為「黃乙亮」及「黃少公」再加以影印變造行使，分別作為詐取被害人許碧
桃所有現金三百五十萬元及吳玉環三百十萬元之方法；而據被告於警訊時供承其以身
分證影本變更姓名為「夏乙公」再行影印交第二春婚友社，乘機騙取該婚友社之沈巧
珍三十萬元，另以「夏乙公」名義之身分證影本與范婷枝交往，並騙稱是藝林奇木奇
石公司之股東，邀范婷枝入股詐取四百七十萬元，又為取信於范婷枝而偽造「夏乙公
」名義之權狀（即五三七○六號警卷二七至三四頁之所有權狀），該等權狀均係影本
，係其將原姓名塗掉後寫上（夏乙公）姓名再複印而成等語（見五三七○六號警卷五
頁背面及六頁、偵八八三五號卷一三頁）；是被告是否變造「夏乙公」名義之土地、
房屋所有權狀及身分證影本，持以行使，以為詐取沈巧珍、范婷枝所有財物之方法﹖
其變造「夏乙公」名義之身分證、不動產所有權狀影本之行為，與變造黃乙亮、黃少
公名義之身分證行使暨詐取自訴人及被害人沈巧珍、范婷枝、許碧桃、吳玉環所有財
物之犯行，是否有裁判上之一罪關係﹖凡此俱與認定該等犯行是否為本件自訴效力所
及，至關重要，原審未予詳查慎酌，遽以被告變造所有權狀之行為，與原判決所載被
告犯行，無裁判上一罪關係，非本件自訴效力所及，而不予審判，就被告所涉變造「
夏乙公」名義之身分證影本犯行，更棄置不論，亦嫌速斷。(二)被告交付自訴人之台
灣火柴木業股份有限公司股票二十張，經鑑定結果係以該公司八十三年八月起停止流
通前舊式股票所偽造（見原審上字一卷一六七頁），被告雖辯稱該二十張股票係案外
人張同安持交伊轉向林紫桂質押一百萬元，非伊所偽造，亦不知出自偽造云云，並以
卷附張同安名義出具之合同書為證，且該所謂合同書，係由被告與張同安共同出具交
付自訴人收執而由自訴人提出附卷，被告於原審又供稱係伊帶張同安拿股票去給自訴
人（見原審上字二卷五頁），然據自訴人指稱並無張同安此人（見一審自緝卷一○○
頁背面），則該合同書是否確為張同安與被告共同出具，即非無疑，茍該張同安之簽
名蓋章非屬真正，何能據以認定被告之辯解為真實﹖原審未予根究明白，遽行採納被
告之辯解，復不說明其不傳喚張同安到庭究明之理由，亦難昭折服。(三)原判決既認定
被告多次詐欺、行使偽造私文書、行使變造身分證，俱出於概括犯意，各應論以連續
犯，乃未援引刑法第五十六條，尤有不適用法則之違誤。檢察官及被告上訴意旨執上
述諸端指摘原判決違背法令，非無理由，應認原判決仍有撤銷發回之原因。
據上論結，應依刑事訴訟法第三百九十七條、第四百零一條，判決如主文。
中      華      民      國    八十七    年      九      月    三十      日
                              最高法院刑事第十一庭
                                  審判長法官  曾  有  田
                                        法官  林  永  茂
                                        法官  陳  宗  鎮
                                        法官  劉  介  民
                                        法官  魏  新  和
      右正本證明與原本無異
                                              書  記  官
中      華      民      國    八十七    年      十      月      六      日
                                                                        ｖ
